【裁判字號】    94,訴,421
【裁判日期】    950207
【裁判案由】    給付貨款
【裁判全文】
臺灣士林地方法院民事判決               94年度訴字第421號
原      告  匯格實業股份有限公司
法定代理人  戊○○
訴訟代理人  陳慶尚律師
複  代理人  宣玉華律師
被      告  川山企業股份有限公司
法定代理人  甲○○
訴訟代理人  林明正律師
複  代理人  朱容辰律師
當事人間請求給付貨款事件，本院於民國95年1 月17日言詞辯論
終結，判決如下：
    主  文
原告之訴及假執行之聲請均駁回。
訴訟費用由原告負擔。
    事實及理由
一、本件原告起訴主張：
  (一)兩造於民國92年3 月12日訂立契約，由被告代理銷售原告自
    美國原裝進口之VITA-MIX（M:10028）蔬 果調理機。被告於
    93年8 月起陸續向其所訂之貨，原告已依約交付，被告尚欠
    貨款、運費共計新台幣（下同）2,568,323 元未付，其向被
    告請款，詎被告竟置之不理，爰依民法第367 條，訴請被告
    給付所欠貨款及運費等情。
  (二)被告訴訟代理人就被告所欠原告款項，除空運費224,469 元
    約定由被告負擔一節予以否認外，其餘欠款之事實均已自認
    ，已不得再為爭執，且被告既未能主張該自認與事實不符，
    自不得撤銷該自認。又原告並未就被告所欠之上開貨款中之
    20,855元同意免除，且因被告為因應百貨公司週年慶而需貨
    孔急，故兩造確約定就93年12月10日原告自美國進口出售於
    被告之食物調理機，空運費224,469 元由被告負擔。
  (三)兩造於92年3 月12日所訂系爭經銷契約訂有期限，即終期為
    93年3 月31日，故被告以93年4 月至11月之銷售額主張年度
    退佣770,954 元，並據以抵銷其所欠原告貨款，並無理由。
  (四)否認兩造間於93年11月15日、93年12月24日訂有買賣契約。
    因兩造間就「銷售通路」意思表示尚未一致，故契約尚未成
    立，被告主張兩造間於前揭時點先後就蔬果調理機700 台成
    立買賣契約，而原告遲未交貨，致其受有損害為抵銷抗辯，
    自屬無據。縱認前揭買賣契約已成立，惟被告自93年8 月6
    日起至93年12月30日止既已積欠原告2,568,498 元貨款及運
    費未付，原告自得依民法第265 條之規定拒絕給付，故被告
    主張其另以較高價格向他人購買蔬果調理機700 台所受之損
    害為抵銷抗辯，自無理由。且原告出售予被告每台未稅單價
    為12,727元，加計5%營業稅為13,363元，而被告利用其關係
    企業「彌孜必喜有限公司」及「八連大有限公司」向原告之
    盤商進貨，每台單價僅15,000元，是故縱有價差，亦應以進
    價每台15,000元計算被告因此所受之損害，即被告受有每台
    價差之損害為1,637元。
  (五)並聲明：被告應給付原告2,568,323 元，及自起訴狀繕本
    送達翌日起至清償日止，按週年利率5%計算之利息；願供
    擔保請准宣告假執行。
二、被告則以：
  (一)兩造於92年3 月12日簽訂合約書，由其代理銷售原告自美國
    原裝進口VITA-MIX之蔬果調理機，並以台灣的百貨公司、生
    機飲食店、冰沙店通路為其主要銷售管道。其僅尚欠原告
    152,265 元貨款未付，且其中93年8 月6 日所收原告送貨之
    貨款20,855元，原告嗣已免除該筆債務，自無再向其請求給
    付之理。又被告於93年11月17日並未向原告訂購蔬果調理機
    ，更無原告所稱於93年12月10日交付164 台蔬果調理機予被
    告之情事，自亦無與原告約定該筆貨物之運費由被告負擔。
    故原告得請求之貨款僅有131,410 元。
  (二)依兩造所訂之經銷契約，被告就93年度之營業額得請求原告
    依約定退還佣金770,954 元，被告以此與前揭所欠原告貨款
    抵銷。
  (三)被告於93年11月9 日、93年12月24日分別向原告訂購蔬果調
    理機300 台、400 台，約定於94年1 月、2 月分別交付150
    台，再於94年3 月、4 月分別交付200 台，屢經催討，詎原
    告拒絕交貨，致被告轉向他人購買，與向原告進貨之每台價
    差為5,273 元，故被告因此受有損害3,691,100元，僅於原
    告起訴主張之範圍內就此債權與原告之貨款債權主張抵銷，
    原告應不得再向被告請求給付貨款等語置辯。
  (四)並聲明：原告之訴駁回；如受不利判決，願供擔保請准
    宣告免假執行。
三、兩造不爭執之事實：
  (一)兩造於92年3 月12日訂立契約，約定由被告代理銷售原告自
    美國原裝進口之VITA-MIX（M:10028)蔬果調理機。
  (二)被告於93年8 月6 日收受原告交付之蔬果調理機，尚欠貨款
    20,855元未付。
  (三)被告於93年12月3 日收受原告交付之蔬果調理機，尚欠貨款
    80,180元未付。
  (四)被告於93年12月15日收受原告交付之蔬果調理機，尚欠貨款
    45,675元未付。
  (五)被告於93年12月17日收受原告交付之隔音罩一個，貨款
    3,500 元未付。
  (六)被告於93年12月24日收受原告交付之攪拌刀，貨款2,380 元
    未付。
  (七)被告於93年12月30日退還原告攪拌槽一個，得扣除差價325
    元。
四、本件兩造之爭點為：
  (一)原告是否免除其於93年8 月6 日交付被告之蔬果調理機，被
    告尚欠之貨款20,855元?
  (二)被告是否於93年11月17日向原告訂蔬果調理機210 台?
  (三)兩造是否約定，被告於93年11月17日所訂之蔬果調理機，空
    運費224,469 元由被告負擔?
  (四)被告對原告是否有債權得主張抵銷?
  被告得否對原告主張93年度退佣金額770,954 元?
  被告是否於93年11月9 日、93年12月24日分別向原告訂購蔬
    果調理機300 台、400 台，約定於94年1 月、2 月分別交付
    150 台，再於94年3 月、4 月分別交付200 台? 原告是否有
    於約定交貨期間給付貨物予被告之義務，即原告得否主張民
    法第265 條不安抗辯權? 如原告有依約交貨之義務，而未依
    約交貨，是否致被告受有損害? 損害額若干?
五、本院就前揭爭點，析述如下：
  (一)原告是否免除其於93年8 月6 日交付被告之蔬果調理機，被
    告尚欠之貨款20,855元?
    經查：被告就該筆貨款未付兩造並不爭執已如前述，兩造所
    爭執者為原告是否已免除該筆貨款。經核被告所提出且為原
    告不爭執其內容真正之被告公司法定代理人甲○○與原告公
    司副總經理李明宗對話之譯文，被告公司法定代理人甲○○
    （下稱白）稱：「你當初講那個運費的事，新竹貨運有個解
    決的辦法，就是你現在空運來了，你就跟我說，以後不要空
    運就好了，你，因為你們延遲嘛」、原告公司副理李明宗（
    下稱李）稱：「對」、白：「所以我們每台都要寄貨運多出
    來的錢2 、3 萬那條啊」、李：「那條，那條我出啊」、白
    ：「沒有，你們小姐也是要收啊」、李：「喔，我跟你講，
    那條，那條我已經掛在上面，我跟你講，小姐在作業完全都
    是標準作業，我現在跟你談的事實就是這樣談」、白：「沒
    有，啊你談就是這樣，但你們小姐fax 來都要收」、李：「
    那條我會處理掉，我會叫小姐把那條作掉，會把那筆作掉」
    ，觀諸兩人對話內容所提及之「那條錢」，似指因原告給付
    遲延，致被告缺貨無法於顧客購買之際當場給付，須另行送
    貨予客戶所支出之運費而非前揭貨款。至該部分之運費究係
    由原告先行支付或已由被告支付，則均未見兩造陳明，如該
    部分運費係由原告先行支付，然原告就此係請求被告給付93
    年8 月6 日交付貨物所餘貨款，而非其另行支付之運費，被
    告就尚欠貨款亦不爭執，故縱原告公司副總經理李明宗所稱
    「把那條作掉」確有免除債務之意，所免除之客體亦非被告
    所欠原告於93年8 月6 日交付蔬果調理機之貨款20,855元，
    而係原告所支出之運費。如前揭運費係由被告所支付，則被
    告於法律上應主張該部分運費係因原告給付遲延所致之損害
    ，以其對原告之損害賠償債權與前揭其尚欠原告之貨款為抵
    銷，而非免除，且於其證明確對原告有該損害賠償請求之債
    權，並向原告為抵銷之表示時，前開貨款債務即因抵銷而消
    滅，無庸原告承諾，然被告就此既主張債務免除，而非主張
    抵銷，更未就抵銷債權之存在及數額為舉證，則其所欠原告
    之上開貨款債務20,855元自未消滅。故被告就此所辯不足採
    信。
  (二)被告是否於93年11月17日向原告訂蔬果調理機210 台?
    原告主張被告於93年11月17日向其訂蔬果調理機210 台，其
    分別於93年11月24日交付40台，93年12月3 日交付6 台，其
    餘164 台則於93年12月10日交付被告等情，為被告所否認，
    辯稱：其未於93年11月17日向原告訂蔬果調理機210 台，且
    因原告供貨向來遲延，故只要原告送貨，被告即會收受，93
    年11月24日、93年12月3 日雖分別收受原告所交付之蔬果調
    理機40台、6 台，惟93年12月10日原告則未交付任何蔬果調
    理機予被告云云。經查：
  按當事人主張之事實，經他造於準備書狀內或言詞辯論時或
    在受命法官、受託法官前自認者，無庸舉證，民事訴訟法第
    279 條第1 項固定有明文。然查：原告起訴之初係主張兩造
    於93年12月10日訂有買賣契約，由被告向其購買蔬果調理機
    164 台，有民事支付命令聲請狀所附之應收帳款明細表在卷
    為憑，被告訴訟代理人則於94年6 月2 日第一次言詞辯論期
    日之際當場就此事實為自認（見本院94年6 月2 日言詞辯論
    筆錄），惟原告於94年7 月26日第三次言詞辯論期日時已將
    前所為之主張更正為：被告於93年11月17日向其訂蔬果調理
    機210 台，其已分別於93年11月24日交付40台，93年12月3
    日交付6 台，其餘164 台則於93年12月10日交付被告（見本
    院94年7 月26日言詞辯論筆錄），是被告訴訟代理人前所自
    認之「事實」，即兩造於93年12月10日訂有買賣契約，由被
    告向其購買蔬果調理機164 台部分，既經原告嗣後變更其事
    實上之陳述，所主張兩造間買賣契約訂立之時點、買賣標的
    之數量皆已不同，以兩造間陸續交易之情形以觀，買賣契約
    成立之時點及標的之數量當係區辨何一買賣契約之極為關鍵
    之因素，故自難以被告就原告更正陳述前所主張之事實為自
    認，即認其就原告更正陳述後所主張之事實，已為自認。職
    是原告就其主張被告於93年11月17日向其訂蔬果調理機210
    台一節，既為被告所否認，自仍應就此有利於己之事實，負
    舉證之責。至原告更正前所為之事實上陳述既因其嗣後更正
    而失其效力，是本院自毋庸審酌被告嗣就原告更正前之事實
    上陳述所為「自認」之撤銷是否合法，合先敘明。
  原告主張被告於93年11月17日向其訂蔬果調理機210 台一節
    ，雖據提出被告於93年11月17日所發之電子郵件為證，然為
    被告所否認，辯稱該電子郵件並非新訂單，而係催貨等情。
    經查：於93年7 月以前，兩造配合之方式為隨訂隨送，因原
    告供貨時有遲延情事，自93年7 月以後改為被告需於2 個月
    前預先訂貨之事實，業據被告提出93年3 月至6 月及9 月、
    11月之訂單為證，並經本院審核上開訂單及原告提出之出貨
    記錄說明無訛，且原告就此亦未爭執，故堪認自93年7 月間
    起，兩造合意須由被告提前2 個月下單，原告始予供貨，是
    若被告於93年11月17日所發之前揭電子郵件為新訂單，則與
    兩造間需2 個月前訂貨之約定有違，未見原告就此異議，已
    啟人疑竇。又被告就其11月份所需之蔬果調理機，已於93年
    9 月7 日發電子郵件予原告，主旨即載明：11、12月訂單，
    內文並表明11月訂貨150 台，12月訂貨100 台，並同時詢問
    本月70台何時可到，足認原告供貨確時有遲延情事。復經本
    院細閱原告所提卷附之客戶別出貨明細表及出貨記錄說明，
    原告就系爭蔬果調理機，自93年4 月起至93年10月止需供貨
    553 台，然原告僅實際供貨510 台，亦可確認原告供貨確有
    遲延情事。且被告於93年11月10日尚發電子郵件予原告催貨
    ，其內載明：11月份訂單已於93年9 月7 日訂購，請於這兩
    天送50-100台至敝公司‧‧‧等字樣，有該電子郵件在卷為
    憑，是被告因原告供貨之遲延，曾多次催貨之事實亦堪認定
    。而原告於93年11月1 日至93年11月10日止，共供貨100 台
    予被告，加計兩造9 月間約定預定11月供貨之150 台，原告
    斯時所應供貨為703 台（553+150=703）， 實際供貨僅為
    610 台（510+100=610）， 故原告尚須供貨量應為93台，被
    告就此催貨50至100 台，當係未細算之故，惟其所催貨之數
    量與實際之差額相距不遠。又依卷附原告所提之客戶別出貨
    明細，原告於93年11月11日起至被告於93年11月17日寄發前
    揭電子郵件之際，再行供貨7 台，故斯時原告尚欠貨86台，
    加計被告於93年9 月7 日即已訂購預計12月交貨之100 台蔬
    果調理機，比對被告於93年11月17日所發電子郵件之內容，
    係載明：「訂單補傳-2，空運00000 000 台，請1 個月內送
    達。能於15-20 天送達更佳! 實際應到日期請再告知」，自
    原告欠貨數量觀之，斯時原告既尚欠貨86台，再加上約定1
    個月內即預計12月所應供貨100 台，原告於該郵件到達1 個
    月內尚應供貨186 台，被告焉有未催原告依前約定盡速交貨
    ，反係違反兩造2 個月前訂貨之約定，另行緊急訂貨之理？
    故被告所辯該郵件非新訂單，而係催貨並當非子虛。惟斯時
    原告既僅欠貨186 台，被告要求原告於1 個月內送貨210 台
    ，就超過186 台之部分，即24台部分，縱被告係催貨之意，
    惟依兩造斯時已訂之各別買賣契約以觀，原告既無供貨之義
    務，客觀上自應解為被告所下之新訂單。
  又原告主張其於93年12月10日交付164 台蔬果調理機予被告
    一節，業據提出當日之送貨收據影本、出貨明細、統一發票
    、貨運公司請款單為證，並有原告於出貨前一日所發予被告
    之電子郵件附卷為憑，經核閱該電子郵件，其上載明：關於
    VM出貨事宜：我們預計於12/10 （五）中午左右出車
    VM-10028×164 台@NT$13,745[NT$12,727×1.08（空運費成
    本8%），此批貨款金額$13,745 ×164=NT$2,254,180等字樣
    ，其上所載出貨單價及數量與原告所提之送貨收據、出貨明
    細、統一發票互核相符，復經證人即當日之億豐貨運有限公
    司送貨司機丁○○到場證稱：「我是億豐貨運司機，93年12
    月10日與鄭寶山有一起合車出貨，出貨到被告川山企業公司
    2 、10樓，2 樓是展示中心，送貨時有讓被告川山公司人員
    簽收，簽收完畢我會將簽收單送回原告公司，當時由被告川
    山公司之老闆娘簽收，我不記得她貴姓，委託送貨之客戶若
    未出具簽收單，則由我們貨運公司於貨送達時在派車單上簽
    收，如於派車單上簽收，億豐公司則有紀錄可查，但本件原
    告自己有出具簽收單，故派車單上並無簽收紀錄‧‧‧」、
    「92年12月10日被告公司確實有於送貨收據上簽名，但我不
    確定是否為原告提出之證3 ，貨單編號SL00000000之送貨收
    據。」、「給被告簽收之送貨收據是1 式2 份，被告於1 份
    簽收後經由我取回交回送貨公司，另1 份則留存於被告處。
    」等語（見本院94年8 月25日言詞辯論筆錄），雖被告質疑
    原告所提出之送貨收據與被告所留存者並非出於複寫，且皆
    未經其簽收，然原告就此則陳稱：因被告急需其出貨，其遂
    將送貨單第1 聯傳真至林口倉庫，由貨運公司人員持該份傳
    真交由被告簽收，嗣該經被告簽收之傳真聯連同發票寄予被
    告取款，故其所留存之送貨收據無被告之簽收，至被告所提
    出之送貨收據與其所提出之送貨收據並非複寫，係因公司會
    計原所寫之送貨收據未載明運費，嗣補寫而更正，致二份送
    貨收據並不完全相同等情，業經證人即原告公司會計乙○○
    證稱：「‧‧‧正常程序中對方若有簽單，原告會將簽單及
    請款單一併寄對方，但本件我已不記得有無併寄。送貨單是
    一式四聯。第1 聯是請款單，第2 聯是業務留底聯，第3 聯
    是送貨單，第4 聯是會計聯。4 聯為複寫。若有簽收，則第
    1 、2 、3 聯都會有對方簽名。被告未簽收，是因原告先傳
    真第1 聯給原告林口倉庫出貨，貨運公司只會持傳真之第1
    聯給客戶簽收，故被證16第1 、2 、3 聯，皆於公司處。被
    證16貨運公司有無將原告公司傳真之第1 聯拿回公司給我，
    我不記得了。正常情形，我請款時，會將經客戶簽收傳真之
    第1 聯正本直接寄給客戶，不會留影本，而本件我不記得了
    。（送貨收據）是我開立，但確實與第1 聯不同，是因為嗣
    後才發現第2 聯漏寫才補寫，第3 、4 聯是否漏寫我不記得
    了。」等情（見本院94年9 月22日言詞辯論筆錄），故原告
    就此所稱與證人乙○○所述大致相符，亦非顯違邏輯，且被
    告亦收受原告就該164 台蔬果調理機之買賣價金所開立之統
    一發票，而未向原告表示異議，益徵原告此部分主張為真實
    ，故原告於93年12月10日交付164 台蔬果調理機予被告之事
    實已堪認定。
  被告於93年11月17日所發電子郵件，要求原告盡速送貨210
    台蔬果調理機部分，就其中186 台部分係催貨，另24台部分
    為新訂單，原告則於93年12月10日交付被告164 台蔬果調理
    機，均如前所認定，被告並未給付該164 台之貨款
    2,191,589 元（12727 ×164 ×1.05=0000000）則為被告所
    自認，而原告自被告於93年11月17日催貨後，11月份再另行
    出貨270 台、12月份共計出貨170 台，有客戶別出貨明細表
    及出貨記錄說明在卷可憑，且被告於93年11月9 日再度下94
    年1 月、2 月到貨之訂單共計300 台，亦有訂單附卷可稽，
    是則不論該164 台蔬果調理機係兩造何時所締結之買賣契約
    之標的，然原告於93年度所交貨數量既尚不足於被告已訂貨
    數量，則其交貨部分為兩造所訂買賣契約之標的應毋庸置疑
    ，故被告自有給付買賣價金2,191,589 元之義務。
  (三)兩造是否約定，被告於93年11月17日所訂之蔬果調理機，空
    運費224,469 元由被告負擔?
    證人即原告公司副總經理李明宗證稱：「‧‧‧93年11月17
    日被告向原告下訂單訂了食物調理機210 台，因為被告要求
    交貨的日期很趕，故原告當時有告知須空運調貨，且向被告
    說明空運費須由被告負擔，被告也同意負擔空運費，空運費
    為210 台買賣價金之百分之8 為計算空運費費用。」等語（
    見本院94年6 月28日言詞辯論筆錄），雖被告於93年11月17
    日所發電子郵件之法律效果，就其中186 台為催貨，另24台
    始為新訂貨，已如前所述，然揆諸該電子郵件之內容，係載
    明：「『空運』00000 000 台，請1 個月內送達。能於15-
    20天送達更佳! 實際應到日期請再告知」，可知被告需貨孔
    急，而要求原告以空運方式進口，復參以原告於前開164 台
    蔬果調理機出貨前一日即93年12月9 日所發予被告之電子郵
    件係載明：關於VM出貨事宜：我們預計於12/10 （五）中午
    左右出車VM-10028×164 台@NT$13,745[NT$12,727×1.08（
    空運費成本8%），此批貨款金額$13,745 ×164=
    NT$2,254,1802 等字樣，亦已清楚指明空運費之計算方式，
    已足認證人李明宗所述兩造約定由原告以空運為被告調貨所
    生之空運費由被告負擔一節，與事實相符而堪採信。至就
    186 台被告催貨部分，兩造於訂立買賣契約之際雖未約定原
    告自美國進口之運費由被告負擔，且該部分係因原告遲延所
    致需以空運方式調貨，衡諸常情，被告原無嗣後同意負擔該
    部分空運費之理，惟因斯時被告為因應百貨公司週年慶之供
    貨壓力，為求盡速取得系爭蔬果調理機而同意負擔該部分之
    空運費用，尚屬合理。否則被告僅須單純催貨即可，實無庸
    特別要求原告空運進貨，且被告於收受原告所發計算空運費
    用之郵件時，亦無不予質疑之理。故堪認兩造確有約定210
    台蔬果調理機之空運費用由被告負擔，且係依約定價金之8%
    計算，即224,469 元（12727 〈每台未稅單價〉×0.08〈空
    運費比例〉=1816 ；1816×210 〈總數量〉×1.05〈加計營
    業稅〉= 224469）。
  (四)被告對原告是否有債權得主張抵銷?
  被告得否對原告主張93年度退佣金額770,954 元?
    兩造於92年3 月12日訂立契約，約定由被告代理銷售原告自
    美國原裝進口之VITA-MIX（M:10028)蔬果調理機，為兩造所
    不爭執之事實，已如前述，是兩造間所訂立者當係具有繼續
    性之經銷契約。經本院核閱該契約內容，確訂有退佣條款，
    即約定年度金額達100 萬元，超過100 萬元退5%，年度金額
    達200 萬元，超過200 萬元退7%。兩造就該退佣條款及被告
    所提其93年度之銷售金額，及依此計算之退佣數額770,945
    元，並無爭執，惟原告辯稱該經銷契約已於93年3 月31日期
    限屆滿終止，故前開退佣約定亦因此失其效力云云。惟查：
    兩造於92年3 月12日所訂立之經銷契約，僅於第4 條中約定
    ：「即日起至西元2004年3 月31日為年度計算」，其餘並無
    載明契約終期之約定，而該約定既僅指明年度計算，探求當
    事人真意，當係對應第1 條約定中所指年度金額之「年度」
    計算方式，而系爭契約訂約日期為3 月12日，為求年度計算
    方便，將3 月底訂為年度計算之基準日，應係當事人締約時
    之真意。且兩造間於93年4 月間起仍有買賣契約存在，既為
    兩造所不爭執，是原告所指前開經銷契約已於93年3 月31日
    期滿而終止，顯與事實不符。至證人即原告公司業務副理丙
    ○○雖證稱：「契約中第4 項即日起以年度為計算，契約是
    一年一簽。2003年3 月12日簽約，為計算方便，故第4 條約
    定，契約至2004年3 月31日屆滿，即若兩造於2004年3 月31
    日前未另訂新約，則兩造於契約屆滿日起即無契約關係。」
    、「兩造簽訂契約時我有明白向白先生表示授權期限為1 年
    」等語（見本院94年12月15日言詞辯論筆錄），然其亦證稱
    ：「兩造於契約屆滿後無新的契約關係，但仍有繼續出貨給
    被告，因兩造正磋商新的契約內容，未訂立新契約前，兩造
    出貨仍依舊的契約內容」等情，是原告於93年3 月31日後既
    仍依原經銷契約供貨予被告，僅為免除每10台搭贈1 台計算
    上之不便，逕將原約定含稅單價14,700元，10台之總價以11
    台計算，即含稅單價改為13,363元，及如前所述，因原告供
    貨時有遲延，兩造同意自93年7 月起改為被告提前2 個月訂
    貨外，其餘約定均未改變；復參以卷附兩造為磋商新經銷契
    約往來之草約，日期為94年1 月間，而非93年3 月31日前後
    ，再佐以兩造所不爭執原告公司副總經理李明宗與被告公司
    法定代理人甲○○於93年12月22日對話內容譯文，李明宗主
    動提及：「再來，再來，最後的幾件事情比較簡單喔，再來
    ，後面的幾件事情就是你年底到了嘛，拜託你們算一下，好
    嗎？今年度咱們所有交易的金額你們要多少退% ，你們算一
    下拜託」等情，顯見前揭經銷契約應未定有終期，否則何以
    於93年底，原告公司方面仍與被告公司討論退佣之事。亦足
    徵證人丙○○所證稱系爭經銷契約係以93年3 月31日為契約
    終期云云，顯係為迴護原告利益所為之證言，自不足採信。
    前揭經銷契約既未定有終期，原告又未主張其於94年1 月1
    日前已將該契約合法終止，是被告依該契約約定請求原告依
    約定退還93年度銷售佣金770,954 元，自有理由。
  被告是否於93年11月9 日、93年12月24日分別向原告訂購蔬
    果調理機300 台、400 台，約定於94年1 月、2 月分別交付
    150 台，再於94年3 月、4 月分別交付200 台? 原告是否有
    於約定交貨期間給付貨物予被告之義務，即原告得否主張民
    法第265 條不安抗辯權? 如原告有依約交貨之義務，而未依
    約交貨，是否致被告受有損害? 損害額若干?
    經查：
    (1)被告有無訂貨？
      被告主張其於93年11月9 日、93年12月24日分別向原告訂
      購蔬果調理機300 台、400 台一節，業據提出93年11月9
      日、93年12月24日之訂購單，其中93年11月9 日所發訂購
      單上載明94年1 、2 月訂購單，就系爭蔬果調理機，被告
      訂貨300 台，惟未敘明1 、2 月間各如何出貨，嗣被告於
      93 年11 月15日以電子郵件補傳訂單，明確指明1 月送
      200 台，2 月送100 台；另就93年12月24日所發之訂購單
      亦僅載明94年3 、4 月間訂貨400 台，未敘明3 、4 月間
      各如何出貨，然參以卷附兩造所不爭執之原告公司副總經
      理李明宗與被告公司法定代理人甲○○於94年1 月3 日之
      對話譯文內容，兩人雖就前開300 台、400 台之訂貨，須
      如何出貨有所磋商，然李明宗亦肯認被告確於93年11月及
      12 月 間向原告訂購蔬果調理機各300 台、400 台之事實
      ，故被告於93年11月及12月間向原告訂購應於94年1 、2
      月及3 、4 月出貨各300 台、400 台蔬果調理機之事實已
      堪認定。又兩造於92年3 月12日所訂立之經銷契約，既明
      白載明以台灣的百貨公司、生機飲食店、冰沙店通路為主
      ，則被告將其自原告處所購買之貨物銷往百貨公司，並未
      違約，原告即難據此認兩造間所訂買賣契約因此而不成立
      。且該經銷契約未經原告終止，仍繼續有效已如前述，復
      佐以原告公司副總經理李明宗與被告公司法定代理人甲○
      ○於94年1 月3 日之對話譯文內容，原告公司亦未表明如
      被告繼續將貨物銷往百貨公司，即不接受被告前揭訂單，
      反係與被告商討應如何出貨，足徵被告前揭二紙訂單，業
      經原告承諾，故兩造間已成立買賣契約。
    (2)原告有無交貨義務？
    (甲)按當事人之一方，應向他方先為給付者，如他方之財產，
      於訂約後顯形減少，有難為對待給付之虞時，如他方未為
      對待給付或提出擔保前，得拒絕自己之給付，民法第265
      條定有明文，此即學說上所謂先為給付義務人之不安抗辯
      權。經查：兩造間就被告於93年11月9 日、93年12月24日
      先後向原告訂購蔬果調理機300 台、400 台之買賣契約業
      經成立，已如前述，原告即負有依約交貨之義務。雖原告
      以被告未給付前已交貨物之部分貨款為由，行使不安抗辯
      權云云，然被告之所以未付部分貨款，係因認其對原告另
      有債權可供抵銷，並否認原告所主張部分貨款債權之存在
      而拒付，自難當然據以推論被告於訂立前揭買賣契約後，
      財產有顯形減少致難為對待給付之情事，而原告就兩造訂
      約後，被告之財產有何顯形減少致難為對待給付之情事，
      並未舉證以實其說，自與行使不安抗辯權之要件不符，當
      無從拒絕給付前揭買賣契約標的700 台蔬果調理機予被告
      。
    (乙)被告於93年11月9 日、93年12月24日分別向原告訂購蔬果
      調理機300 台、400 台，約定於94年1 月至4 月間交付，
      原告有依約交貨之義務已如前述，惟依卷附原告所提出之
      出貨記錄說明及客戶別出貨明細表，93年度4 月至12月間
      ，原告共交貨1057台，而被告僅訂貨827 台，故原告已多
      交貨230 台，而原告應於94年1 至4 月所交之貨，被告既
      於93年11月、12月間即已下訂單，故此部分當可認原告係
      提早交貨，故94年1 月至4 月所應交貨700 台應扣除已提
      前交付之230 台，是應認原告未依約交付被告470 台蔬果
      調理機。
    (3)被告是否受有損害？損害額？
      又按債務人遲延者，債權人得請求其賠償因遲延而生之損
      害；損害賠償，除法律另有規定或契約另有訂定外，應以
      填補債權人所受損害及所失利益為限，民法第231條第1項
      、第216 條第1 項分別定有明文。兩造於93年11月9 日、
      93年12月24日分別成立買賣契約，約定94年1 月至4 月原
      告共需給付被告蔬果調理機700 台，惟原告尚有470 台迄
      未給付，已如前述，揆諸前揭規定，原告自需負給付遲延
      之損害賠償責任。被告主張因原告遲未依約交貨，致其須
      以較高價格向他人進貨，使其受有價差之損害，本院認被
      告以此計算其所受之損害，尚稱合理。經查：被告主張其
      於94年1 月至6 月間另行以每台單價18,000元購買蔬果調
      理機部分，經本院核閱被告所提出之統一發票及出貨單，
      出貨單所示共計進貨523 台，惟出賣人所開立之統一發票
      總計係487 台，經逐一比對，係94年6 月9 日之36台進貨
      ，未見被告提出該部分之統一發票，故此部分僅足認被告
      確有進貨，惟尚難認被告有價金之支出，故應認被告另向
      他人購買之數量為487 台。然原告尚應交付被告之蔬果調
      理機為470 台已如前述，故僅得以470 台為被告另行向第
      三人購買之數量計算被告因此所受之損害，即以被告另行
      向第三人購買之每台進價18,000元減去其原向原告購買之
      每台進價13,363元，乘以購買數量，共計為2,179,390 元
      ｛（00000-00000）×470=0000000｝。又被告另行向第三
      人購買蔬果調理機之價格既係稅後價格，則被告以其向原
      告購買之每台未稅價格12,727元計算價差，顯有違誤，自
      不足採，應以被告原向原告所購含稅價格每台13,363元計
      算，附此敘明。至原告辯稱：依被告所提之出貨單及統一
      發票所示，被告係向彌孜必喜有限公司及八連大有限公司
      進貨，而該二公司皆係被告之關係企業，故此進價顯有不
      實云云，縱原告所述彌孜必喜有限公司及八連大有限公司
      為被告之關係企業一節屬實，惟該二公司與被告既為不同
      之法人格，即屬不同之法律主體，且被告就其進貨既已提
      出出貨單及統一發票供本院審酌，又依原告所述該二公司
      向其盤商進貨之價格約為每台15,000元，則該二公司以每
      台18,000元之價格轉售予被告，所得利潤尚稱合理，與一
      般消費者所購買之2 萬元至24,000元之市價相較，該價格
      亦非顯與常理有違，故原告就此所辯，不足採信。
六、按買受人對於出賣人，有交付約定價金及受領標的物之義務
    ；二人互負債務，而其給付種類相同，並均屆清償期者，各
    得以其債務，與他方之債務，互為抵銷，民法第367 條、第
    334 條第1 項前段分別定有明文。綜上所述，兩造間就前揭
    理由欄第三項所示不爭執之貨款共計152,265 元（20855+
    80180 +45675+3500+0000-000=152265）， 而原告就其於93
    年8 月6 日交付蔬果調理機，被告尚未付之貨款20,855元並
    無免除之意，另原告於93年12月10日所交付被告之164 台蔬
    果調理機，買賣價金2,191,589 元被告尚未給付，及被告尚
    欠原告空運費224,469 元，惟被告得請求原告退還93年度銷
    售佣金770,954 元，及請求原告賠償因給付遲延所受之損害
    2,179,390 元，均如前述，則原告得請求被告給付貨款及空
    運費共計2,568,323 元（152265+0000000+224469=0000000
    ），被告則對原告有退還佣金及損害賠償債權共計
    2,950,344 元（770954+0000000=0000000），被告以該債權
    與原告對其之前揭債權主張抵銷，則原告對被告之債權全經
    抵銷而消滅，故原告已不得再向被告請求給付任何款項。從
    而，原告請求被告給付2,568,323 元，及法定遲延利息，並
    無理由，應予駁回。
七、原告受敗訴判決，其假執行之聲請即失所依據，應併予駁回
    。
八、據上論結，本件原告之訴為無理由，依民事訴訟法第78條判
    決如主文。
中    華    民    國    95    年    2     月    7     日
                  民事第二庭  法  官  方彬彬
以上正本證明與原本無異。
如對本判決上訴須於判決送達後20日內向本院提出上訴狀。
中    華    民    國    95    年    2     月    13    日
                              書記官  楊婷婷


司法院資訊處製作；財團法人民間司法改革基金會備份。
